臺灣士林地方法院刑事判決　　　　　　　94年度簡上字第84號
上　訴　人　臺灣士林地方法院檢察署檢察官
被　　　告　丙○○
選任辯護人　江松鶴律師
上列上訴人因被告傷害案件，不服本院刑事庭於中華民國94年4
月22日所為94年度簡字第106號第一審刑事簡易判決（聲請簡易
判決處刑案號：臺灣士林地方法院檢察署92年度偵字第8723號）
，提起上訴，本院管轄第二審之合議庭判決如下：
    主  文
上訴駁回。
丙○○緩刑貳年。
    事實及理由
一、本案經本院審理結果，認原審以被告丙○○犯刑法第277條
    第1項傷害罪，處有期徒刑四月，並諭知易科罰金之折算標
    準，經核其認事用法及量刑均無不當，應予維持，除引用第
    一審刑事簡易判決書記載之事實、證據及理由（如附件）外
    ，並補充：
(一)被告於本院調查、審理時之自白（參本院民國94年9月26 日
    準備程序筆錄、96年2月15日審理筆錄）。
(二)被告行為後，刑法已於94年2月2日修正公布，並於95年7 月
    1日施行，修正後刑法第2條第1項規定：「行為後法律有變
    更者，適用行為時之法律。但行為後之法律有利於行為人者
    ，適用最有利於行為人之法律。」係規範行為後法律變更所
    生新舊法律比較適用之準據法，於新法施行後，應適用修正
    後刑法第2條第1項之規定，為「從舊從輕」之比較。經查：
  1.刑法第277條第1項之罪，其法定刑得科（銀元）1,000元以
    下罰金，依被告行為時之修正前刑法第33條第5款規定：「
    主刑之種類如下：五、罰金：1元以上。」，經適用罰金罰
    鍰提高標準條例第1條前段規定得提高至10倍，再依現行法
    規所定貨幣單位折算新臺幣條例第2條規定折算後，其數額
    為新臺幣30元以上（1×10×3＝30）。而被告行為後，刑法
    第33條第5款已修正為：「罰金：新臺幣1千元以上，以百元
    計算之。」經比較新舊法適用結果，此部分以被告行為時之
    舊法較有利於被告。
  2.另有關罰金之貨幣單位及提高標準，為因應刑法第33條第5
    款之修正，刑法施行法第1條之1第1項雖規定「中華民國九
    十四年一月七日刑法修正施行後，刑法分則編所定罰金之貨
    幣單位為新臺幣」；然考量刑法新制施行以後，刑法分則編
    所定罰金已無「罰金罰鍰提高標準條例」及「現行法規所定
    貨幣單位折算新臺幣條例」之適用，為使罰金數額趨於一致
    ，避免新舊法律之比較適用，刑法施行法第1條之1第2項遂
    規定「九十四年一月七日刑法修正時，刑法分則編未修正之
    條文定有罰金者，自九十四年一月七日刑法修正施行後，就
    其所定數額提高為三十倍。但七十二年六月二十六日至九十
    四年一月七日新增或修正之條文，就其所定數額提高為三倍
    」。即在95年6月30日以前，刑法分則編所定罰金之貨幣單
    位固為銀元，且部分條文亦應適用罰金罰鍰提高標準條例第
    1條前段規定提高倍數；自95年7月1日以後，刑法分則編所
    定罰金之貨幣單位則為新臺幣，並應一律依刑法施行法第1
    條之1第2項規定，提高其倍數為三倍或三十倍不等。惟經折
    算結果，無論新制施行前、後，刑法分則編所定罰金數額之
    內涵實無不同；即刑法分則編有關罰金刑之貨幣單位，雖已
    由「銀元」改為「新臺幣」，然法院所得判處之罰金最高數
    額實並無二致，即所涉刑罰之實質內涵俱未變更。是自95年
    7月1日起，刑法分則編所定條文雖應一律適用刑法施行法第
    1條之1之規定，然此既非法律變更，亦核無新舊法律比較適
    用之問題。
  3.被告行為時之刑法第41條第1項前段規定：「犯最重本刑為5
    年以下有期徒刑以下之刑之罪，而受6個月以下有期徒刑或
    拘役之宣告，因身體、教育、職業、家庭之關係或其他正當
    事由，執行顯有困難者，得以1元以上3元以下折算1日，易
    科罰金。」，又被告行為時之易科罰金折算標準，修正前罰
    金罰鍰提高標準條例第2條前段（現已刪除）規定，就其原
    定數額提高為100倍折算1日，則本件被告行為時之易科罰金
    折算標準，應以銀元300元折算1日，經折算為新臺幣後，應
    以新臺幣900元折算為1日。惟95年7月1日修正公布施行之刑
    法第41條第1項前段則規定：「犯最重本刑為5年以下有期徒
    刑以下之刑之罪，而受6個月以下有期徒刑或拘役之宣告者
    ，得以新臺幣1, 000元、2,000元或3,000 元折算1日，易科
    罰金。」，比較修正前後之易科罰金折算標準，以95年7月1
    日修正公布施行前之規定，較有利於被告，則應依刑法第2
    條第1項前段，適用修正前刑法第41條第1項前段規定，定其
    折算標準。
  4.依上所述，原審法院雖未及為新舊法之比較適用，然經本院
    比較新舊法之結果，仍應適用被告行為時之法律，亦即原審
    判決適用之法律並無不當，自不構成撤銷之原因，併此敘明
    。
二、檢察官上訴意旨略以：據告訴人甲○○、乙○○請求被告丙
    ○○私接他人水管理虧在前，復恃其年輕力壯，毆打並踢打
    無力還擊之告訴人，被告為脫免罪責，於偵查中誣指係與告
    訴人夫婦互毆，指控告訴人涉有傷害云云，足認被告惡性重
    大，且被告迄未與告訴人和解，原審僅量處有期徒刑4 月，
    顯屬過輕等語。
三、經查，量刑的輕重，屬事實審法院得依職權自由裁量的事項
    ，苟已斟酌刑法第57條各款所列情狀而未逾越法定刑度，不
    得遽指為違法。且在同一犯罪事實與情節，如別無其他加重
    或減輕之原因，下級審量定之刑，亦無過重或失輕之不當情
    形，則上級審法院對下級審法院之職權行使，原則上應予尊
    重。本件原審法院審酌被告之素行、智識程度、生活狀況、
    及其犯罪之動機、目的、手段、告訴人之傷勢非輕微、被告
    犯罪後之態度及事後未與告訴人達成民事和解等一切情狀，
    量處被告有期徒刑四月，並諭知易科罰金之折算標準，經核
    刑度尚屬允恰，亦無違法不當，而告訴人甲○○、乙○○事
    後亦以和解為由，分別當庭、具狀表明不再追究，是上訴人
    請求改判重刑，尚屬無據，其上訴應予駁回。
四、末按刑法規範發生變更時，檢討跨越新舊法之適用關係，判
    斷基準應在其所規範之對象，而非全然繫於行為時與否；又
    宣告緩刑，應就被告有無再犯之虞，及能否由於刑罰之宣告
    而策其自新等，加以審酌，與被告之犯罪情節，並無必然關
    係，最高法院95年台上字第4118號判決已有指明，故緩刑之
    宣告與被告之犯罪行為無涉，職此，緩刑規定之變更，其適
    用關係乃以案件裁判時為準，要非以行為時為準，最高法院
    95年5 月23日刑事庭第8 次會議決議，認縱犯罪在新法施行
    前，緩刑之宣告，仍應適用新法第74條之規定，其理應即在
    此。查被告未曾因故意犯罪受有期徒刑以上刑之宣告，此有
    臺灣高等法院被告前案紀錄表1份在卷可稽，其因一時輕率
    失慮，致犯本件之罪，並於本院審理期間，與告訴人當庭成
    立和解賠償告訴人新台幣400,000元，經告訴人表明不再追
    究等情，業據告訴人甲○○於本院審理時陳述明確（見本院
    96年2 月15日審判筆錄第6 頁），並有匯款回條聯、刑事陳
    報狀各1 件存卷足憑，堪認已有悔意，歷此偵、審及刑之宣
    告教訓，本院信被告當知所警惕，信無再犯之虞，因認對於
    被告所宣告之刑，以暫不執行為適當，爰依裁判時即修正後
    刑法第74條第1 項第1 款規定，併予宣告緩刑2 年，以勵自
    新。
據上論斷，依刑事訴訟法第455 條之1 第1 項、第3 項、第368
條、第373條，刑法第74條第1項第1款，判決如主文。
本案經檢察官吳維雅到庭執行職務。
中　　華　　民　　國　　96　　年　　2 　　月　　27　　日
                  刑事第五庭審判長法  官  周政達
                                  法  官  楊迺伶
                                  法  官  汪梅芬
以上正本證明與原本無異。
本件不得上訴。
                                  書記官  張馨尹
中　　華　　民　　國　　96　　年　　2 　　月　　27　　日
附錄本案論罪科刑法條之依據：
刑法第277條第1項
傷害人之身體或健康者，處3 年以下有期徒刑、拘役或1 千元以
下罰金。
